臺灣高等法院臺中分院刑事判決　　　　　　　　九十一年度上訴字第一三三五號
　　上　訴　人
　　即　被　告　丁○○
　　指定辯護人　本院公設辯護人甲○○
右列上訴人即被告因強盜案件，不服臺灣南投地方法院九十一年度訴字第三四九號，
中華民國九十一年七月十日第一審判決（起訴案號：臺灣南投地方法院檢察署九十一
年度偵字第一八一三號），提起上訴，本院判決如左：
    主      文
上訴駁回。
    事      實
一、丁○○前於民國八十八年間，因犯竊盜罪，經臺灣南投地方法院以八十八年度易
    字第一一○號判處有期徒刑一年二月確定，又因違反毒品危害防制條例案件，經
    臺灣南投地方法院以八十八年度易字第五一七號判處有期徒刑六月確定，嗣經檢
    察官聲請裁定其應執行刑為有期徒刑一年六月，入監執行後，於九十年一月三日
    假釋，刑期至同年四月四日屆滿，以已執行論，仍不知悔改，於九十一年五月二
    十八日十一時五十分許，其騎乘車牌號碼ＪＹ二─二三一號機車，行經南投縣草
    屯鎮○○路與太平路之交岔路口，見丙○○所有車牌號碼七Ｊ─八一七號大貨車
    暫停路邊，且車門未上鎖，竟意圖為自己不法之所有，徒手開啟車門進入該車駕
    駛座內，竊取丙○○所有之ＳＡＮＴＥＣＨ牌、ＴＭ七三三型、機號為ＳＤ─○
    一四○二號之車裝無線電，其甫將該車裝無線電卸下置於自己實力支配下而得手
    之際，適為在路旁之丙○○即時發現，前往欲要求返還該車裝無線電，並逮捕丁○○，詎丁○○為防護贓物及脫免逮捕，竟出手推打丙○○而當場施以強暴，然
    為丙○○閃過，並與丁○○發生拉扯，且將手持車裝無線電之丁○○拉至車外，
    二人並續行拉扯，丁○○手中之車裝無線電即掉落在地，丙○○之兄乙○○在旁
    發現，即前往協助，然丁○○為求脫免逮捕，仍續與丙○○及乙○○二人拉扯，
    且接續以腳踢丙○○之肚子而當場施以強暴，致丙○○因而受有右手背抓傷長一
    公分之傷害、乙○○受有左前臂多處抓傷長三及一公分之傷害（傷害部分均未經
    告訴）。嗣丙○○及乙○○終合力將丁○○逮捕，並送至南投縣警察局草屯分局
    草屯派出所。
二、案經南投縣警察局草屯分局報請臺灣南投地方法院檢察署檢察官偵查起訴。
    理      由
一、訊據上訴人即被告丁○○於警訊、偵查、原審審理及本院調查、審理時，固均供
    認於右揭時地下手竊取被害人丙○○所有之車裝無線電等情不諱（見偵卷第九、
    十、二十三頁、原審卷第四十頁起、本院九十一年九月三日訊問筆錄第一頁、九
    十一年十月三日審判筆錄第四頁），並於九十一年九月三日庭呈之自白狀內自承
    ：被丙○○發現伊竊盜犯行時，確實欲逃離現場等語無訛，惟矢口否認有何準強
    盜犯行，辯稱：當時伊鬆動無線電之螺絲，準備將無線電拿走時，丙○○即過來
    將伊拉下車，並與乙○○共同毆打伊，伊並未將無線電拿下車，亦未打丙○○及
    乙○○，他們身上的傷可能是被伊手錶刮到所致云云。惟查右揭事實，業據證人
    即被害人丙○○於警訊及本院審理時證稱：我看見丁○○在我車上拿著我的車裝
    無線電，我即過去車旁，問他為何到我的車上拿取車裝無線電，並要將他拉下車
    ，他未回話，右手拿著無線電，並伸出左手要將我推開，我即閃躲而未被打到，
    後來我們一直拉扯到馬路中間，我大哥乙○○才過來幫忙，結果我大哥左手臂受
    傷，我的右手手背處受傷，我的肚子也被踢到。在過程中他均拿著無線電不肯放
    手，而且還準備要逃逸，還好是兩個人將其捉住才未讓其逃逸等語（見偵查卷第
    十二頁反面、本院審判筆錄第五頁起）；證人即被害人乙○○於警訊及本院審理
    中證述：我與被告互相拉扯，是對方要逃跑致我手臂受傷。從被告在我弟弟車上
    竊取物品，到我弟弟與被告在拉扯，我全程均有看見，後來我過去協助，被告並
    沒有持凶器攻擊我等語（偵查卷第十一頁反面、本院審判筆錄第第七頁起）在卷
    ；證人即受理證人丙○○報案之戊○○亦於本院審理時證述：當日是證人等（即
    丙○○及乙○○）將被告帶到派出所，被告承認有要拿證人之無線電並有發生拉
    扯，證人則說被告是因要逃跑所以才發生拉扯，當證人到派出所時，我看到他們
    的手有受傷等語，均甚為明確，並有證人丙○○領回失物所出具之贓物認領保管
    單一紙、佑民醫院診斷證明書二紙、車裝無線電照片二張在卷可稽（見偵卷第十
    四頁至第十六頁、第十八頁）。而證人乙○○於本院審理時證述：當伊過去時協
    助丙○○時，被告與丙○○已到車旁，那時無線電不在被告手上，而是在車子下
    面等語，於警訊時則證稱：有見到被告手上拿著無線電等語，惟證人乙○○既自
    被告在車上行竊之際起至被告與證人丙○○在車外拉扯時，均在一旁目睹，且被
    告確曾將無線電拿在手上，復據證人丙○○於警訊及本院調查時證述在卷，是證
    人乙○○證稱：有看見被告手持無線電及伊過去時無線電已掉落在車下等語，應
    無矛盾之處，應堪採信；又被告於警訊時供承有與證人丙○○發生拉扯，並於本
    院審理時供認是被證人拉下車等語（見審理筆錄第四頁），核與證人丙○○所證
    述：當時要將被告拉下車，並有與被告拉扯等情，證人乙○○證陳見到被告與證
    人丙○○在拉扯等語，均大致相符，是被告與證人丙○○係自車上拉扯直至車外
    等情，應堪認定。再觀諸證人丙○○證述當伊過去時，無線電是掉在車下等情以
    觀，被告應已將無線電自車上取下無誤，而證人丙○○於與被告拉扯之過程，情
    況混亂應可想見，是證人丙○○當時未及注意該無線電已於被告下車後掉落在地
    ，而於警訊時證陳在過程中被告均手持無線電等情，應屬可能，是尚不得以證人
    丙○○前揭證言與證人乙○○之證言就無線電是否一直在被告持有中略有不同，
    遽認其證言不可採。再查如證人等確如被告所述係在毆打被告之際，遭被告所配
    戴之手錶割傷，則其二人所受之傷害應係割傷而非抓傷，且受傷之部位亦應在手
    掌而非手背或前臂，乃經本院觀諸證人所提前揭診斷證明書上所載之傷勢，證人
    丙○○係受有右手背抓傷長一公分之傷害、乙○○則受有左前臂多處抓傷長三及
    一公分之傷害，均與被告所辯情節有間，是被告上開辯解，既與事實不符，要難
    採信。復按刑法第三百二十九條之準強盜罪，係以竊盜或搶奪，因防護贓物，脫
    免逮捕或湮滅罪證，而當場施以強暴脅迫者為構成要件。而所謂強暴，謂直接或
    間接對於人之身體施以暴力，壓制被害人之抗拒，或使被害人處於不能抗拒之狀
    態，且只須有此行為即為已足，不以至使人不能抗拒為必要，最高法院八十二年
    度臺上字第三八四二號、七十四年度第三二二五號判決可資參照。申言之，行為
    人於竊盜或搶奪行為既遂或未遂之際遭被害人發覺後所為之任何舉動，本質上無
    非隱含有逃脫之意，惟行為人如對於所為防護贓物，脫免逮捕之行為，已直接或
    間接對被害人之身體施加不法腕力者，即可認被告有對被害人施以強暴。查被告
    於竊盜犯行被發覺時，先出手推打證人丙○○，嗣並與證人丙○○及乙○○發生
    拉扯，並於拉扯之過程中導致證人等手部分別受傷，已如前述，顯見被告對證人
    等有施加不法腕力，其所為自該當準強盜罪之強暴行為，要屬無疑。被告既在車
    上即已對證人丙○○施以強暴行為，以圖逃脫，復於下車欲逃離現場之初，尚將
    竊得之無線電拿在手中，足證其施強暴行為之目的，除脫免逮捕外，尚有防護其
    所竊得之物之意圖無誤。綜上說明，本件事證明確，被告犯行堪予認定，應依法
    論科。
二、查被告徒手竊取他人之車裝無線電，於甫得手之際，經證人發覺並加以阻止，被
    告為防護贓物及脫免逮捕，竟與證人等發生拉扯而當場施以強暴，應依刑法第三
    百二十九條規定，以刑法第二百二十八條第一項之強盜罪論處，是核被告所為，
    係犯刑法第三百二十九條、第三百二十八條第一項之準強盜罪。被告前於八十八
    年間，因犯竊盜罪，經臺灣南投地方法院以八十八年度易字第一一○號判處有期
    徒刑一年二月確定，又因違反毒品危害防制條例案件，經臺灣南投地方法院以八
    十八年度易字第五一七號判處有期徒刑六月確定，嗣經檢察官聲請裁定其應執行
    刑為有期徒刑一年六月，入監執行後，於九十年一月三日假釋，刑期至同年四月
    四日屆滿，以已執行論，有臺灣高等法院被告全國前案紀錄表、臺灣南投地方法
    院檢察署刑案資料查註紀錄表各一紙附卷可稽，其於刑之執行完畢後於五年內再
    犯本件有期徒刑以上之罪，為累犯，應依刑法第四十七條之規定加重其刑。原審
    調查後，適用刑法第三百二十九條、第三百二十八條第一項、第四十七條，並審
    酌被告前有多次竊盜前科（參見前揭紀錄表），猶不知戒慎其行、年輕力盛未思
    正當途徑獲取財物、其犯罪手段之輕重、被害人所受損害程度及犯後否認犯行之
    態度等一切情狀，量處被告有期徒刑五年二月，並說明不採檢察官具體求刑刑度
    之理由，認事用法核無違誤，量刑亦稱妥適。被告上訴意旨否認有因防護贓物及
    脫免逮捕，而當場對被害人施強暴之行為，仍執陳詞，指摘原判決不當，並無理
    由，應予駁回。據上論斷，應依刑事訴訟法第三百六十八條，判決如主文。
本件經檢察官王寧懷到庭執行職務。
中      華      民      國      九十一  年      十      月      十七    日
                                臺灣高等法院臺中分院刑事第六庭
                                      審判長法  官  李  文  雄
                                            法  官　陳　嘉　雄
                                            法　官　邱　顯　祥
右正本證明與原本無異。
如不服本判決，應於判決送達後十日內向本院提出上訴書狀，其未敘述上訴之理由者
並得於提起上訴後十日內向本院補提理由書（均需按他造當事人之人數附繕本）。
                                            書記官  陳  桂  芬
中      華      民      國      九十一  年      十      月      十八    日
附錄本案論罪科刑法條：
刑法第三百二十八條：
意圖為自己或第三人不法之所有，以強暴、脅迫、藥劑、催眠術或他法，至使不能抗
拒，而取他人之物或使其交付者，為強盜罪，處五年以上有期徒刑。
以前項方法得財產上不法之利益或使第三人得之者，亦同。
犯強盜罪因而致人於死者，處死刑、無期徒刑或十年以上有期徒刑；致重傷者，處無
期徒刑或七年以上有期徒刑。
第一項及第二項之未遂犯罰之。
預備犯強盜罪者，處一年以下有期徒刑、拘役或三千元以下罰金。
刑法第三百二十九條：
竊盜或搶奪，因防護贓物、脫免逮捕或湮滅罪證而當場施以強暴、脅迫者、以強盜論
。                                                                      Ａ
